【裁判字號】    92,上訴,1389
【裁判日期】    920530
【裁判案由】    偽造文書
【裁判全文】
臺灣高等法院刑事判決                          九十二年度上訴字第一三八九號
    上  訴  人  乙○○
    即  被  告
右上訴人因偽造文書案件，不服臺灣臺北地方法院九十二年度訴字第二五七號，中華
民國九十二年三月二十七日第一審判決（聲請簡易判決處刑案號：臺灣臺北地方法院
檢察署九十一年度偵字第一三七一四號），提起上訴，本院判決如左：
    主  文
原判決撤銷。
乙○○行使變造公文書，足以生損害於公眾，處有期徒刑壹年。
    事  實
一、乙○○有偽造文書及傷害前科，學歷係國立政治大學文理學院西洋語文學系畢業
    。乙○○於民國八十一年十二月六日與甲○○結婚，同年十二月七日至臺北市中
    山區戶政事務所申請辦理將
    出至臺北縣新店市○○街三六五巷十弄二十號，臺北市中山區戶政事務所辦理遷
    出登記後於同日核發「遷出登記用
    政事務所申請辦理遷入登記時使用，詎乙○○因嫌惡「政治」二字，竟於同日（
    十二月七日）不詳時間，在臺北縣新店市○○街三六五巷十弄二十號之住處，以
    橡皮擦將上開
    」之記載擦拭除去，再以黑色鉛筆填寫之方式擅自變造為「私立輔仁大學文理學
    院教育系畢」，變造完成後，於同年十二月九日持向臺北縣新店市戶政事務所承
    辦人員行使，同時申請辦理與甲○○之結婚登記及將
    街三六五巷十弄二十號之登記，將此明知為不實之學歷登記事項，使承辦公務員
    登載於職務上所掌之
    載之正確性。
二、案經乙○○之配偶甲○○告發由臺灣臺北地方法院檢察署檢察官偵查後聲請簡易
    判決處刑，經臺灣臺北地方法院適用通常程序審理。
    理  由
一、訊據被告乙○○對於前揭事實經過均坦承不諱，僅辯稱本案係十年前之舊事，且
    「私立輔仁大學文理學院教育系」純屬虛構，因輔仁大學並無教育系，不致發生
    損害於公眾及他人等語。惟查：
（一）本件被告涉犯之刑法第二百十六條、第二百十一條行使變造公文書罪，及刑法
      第二百十四條之使公務員登載不實罪，依刑法第八十條第一項第二款規定，追
      訴權時效均為十年。被告犯罪成立之日為八十一年十二月九日，甲○○係於九
      十一年七月九日具狀向檢察官告發，檢察官知悉被告之犯罪嫌疑開始偵查時，
      追訴權時效顯然並未完成，合先敘明。
（二）前揭事實經過，業據被告於偵、審中坦承不諱，並有告發人甲○○所提之
      謄本二份、臺北縣新店市戶政事務所九十一年九月十三日北縣店戶字第○九一
      ○○一二三二○號函暨所附經變造之遷出登記用
      北市戶二字第○九一六一六一九六○○號函暨所附之相關
      資料影本（偵查卷第二十三至二十八頁）在卷可稽，事證已臻明確。
（三）按刑法第二百十一條所指之變造公文書，係就原已完成之公文書，無改作之權
      ，而加以變更之謂（最高法院四十三年台上字第三三七號判例）。被告本身對
      於
      本中關於其教育程度（畢業學校）之記載擅自予以改造變更，自屬變造行為無
      疑。又刑法處罰偽造文書罪之主旨，在於保護文書之實質的真正，雖尚以足生
      損害於公眾或他人為要件之一，亦衹以有損害之虞為已足，有無實受損害，在
      所不問，且此所謂損害，亦不以經濟價值為限（最高法院五十一年台上字第一
      一一一號判例）。被告既在
      將此明知為不實之事項登載於
      法益，當然足以生損害於戶政機關對於
      上私立輔仁大學並無教育系存在，亦與其犯罪之成立無礙，被告所辯，顯屬曲
      解法意，委無足採。
（四）綜上所述，本案事證明確，被告之犯行堪以認定，應予依法論科。
二、按
    記載無異，兩者效用相同，是
    之文書，顯與僅為便利一時謀生用之證書、介紹書等特種文書有別，應認為刑法
    第二百十一條之公文書，始為相當（最高法院八十年度台上字第三○七二號判決
    參照）。被告擅自變造
    文書上，核其所為，係犯刑法第二百十六條、第二百十一條行使變造公文書罪及
    同法第二百十四條使公務員登載不實罪。被告變造
    低度行為為行使之高度行為所吸收，不另論罪。被告所犯上開二罪間，有方法行
    為與結果行為之牽連關係，應依刑法第五十五條規定，從一重之行使變造公文書
    罪處斷。
三、原判決對被告論科，固非無見，惟查原判決未依據卷內證據資料具體認定告行使
    變造公文書及使公務員登載不實之犯罪時間，自有未洽。被告提起上訴，否認犯
    罪，另稱希望輕判並得易科罰金，雖無理由，然原判決既有可議，自屬無法維持
    ，應由本院將原判決撤銷，另為適法之諭知。爰審酌被告有偽造文書、傷害等前
    科（尚未構成累犯），有臺灣高等法院被告全國前案紀錄表在卷可按，惟犯後坦
    承犯行，尚具悔意，且所生危害不大，及其犯罪之動機、目的、手段等一切情狀
    ，量處如主文第二項所示之刑，以示儆懲。被告變造之遷出登記用
    係戶政機關交付被告持向辦理遷入登記之戶政機關之用，非屬被告所有，且業交
    付臺北縣新店市戶政事務所，自不得宣告沒收，併予敘明。
四、被告於七十五年間因偽造文書案件，經臺灣士林地方法院判處有期徒刑六月確定
    ，於七十六年五月十三日易科罰金執行完畢，至本案犯罪時已逾五年，並非累犯
    。又被告於八十七年間因傷害案件，經臺灣臺北地方法院判處有期徒刑六月，嗣
    經本院於八十七年七月七日判決上訴駁回確定，其在本件判決前已經受有期徒刑
    以上刑之宣告確定者，不合於緩刑條件（最高法院五十四年台非字第一四八號判
    例）。均一併敘明。
據上論斷，應依刑事訴訟法第三百六十九條第一項前段、第三百六十四條、第二百九
十九條第一項前段、刑法第二百十六條、第二百十一條、第二百十四條、第五十五條
、罰金罰鍰提高標準條例第一條前段，判決如主文。
本案經檢察官周志榮到庭執行職務。
中      華      民      國    九十二    年      五      月     三十     日
                              臺灣高等法院刑事第二十三庭
                                  審判長法  官 黃  瑞  華
                                        法  官 王  淑  滿
                                        法  官 宋      祺
右正本證明與原本無異。
如不服本判決，應於收受送達後十日內向本院提出上訴書狀，其未敘述上訴之理由者
並得於提起上訴後十日內向本院補提理由書（均須按他造當事人之人數附繕本）。
                                        書記官 蔡  慧  娟
中      華      民      國    九十二    年      五      月     三十     日
附錄：本案論罪科刑法條全文
中華民國刑法第二百十一條
(偽造變造公文書罪)
偽造、變造公文書，足以生損害於公眾或他人者，處一年以上七年以下有 期徒刑。
中華民國刑法第二百十四條
(使公務員登載不實罪)
明知為不實之事項，而使公務員登載於職務上所掌之公文書，足以生損害於公眾或他
人者，處三年以下有期徒刑、拘役或五百元以下罰金。
中華民國刑法第二百十六條 (行使偽造變造或登載不實之文書罪)
行使第二百十條至第二百十五條之文書者，依偽造、變造文書或登載不實事項或使登
載不實事項之規定處斷。


司法院資訊處製作；財團法人民間司法改革基金會備份。
